臺灣新竹地方法院民事裁定  
110年度消債更字第78號
聲  請  人  
即債務人    李宗桂  

代  理  人  蔡采薇律師
相  對  人  
即債權人    花旗(台灣)商業銀行股份有限公司


法定代理人  莫兆鴻  

相  對  人  
即債權人    遠東國際商業銀行股份有限公司

法定代理人  周添財  


相  對  人  
即債權人    凱基商業銀行股份有限公司


法定代理人  魏寶生  



            王淑秋  
相  對  人  
即債權人    中國信託商業銀行股份有限公司


法定代理人  利明献  

代  理  人  江芝蓉（兼送達代收人）



上列當事人因消費者債務清理條例聲請更生事件，本院裁定如下
：
　　主　文
債務人甲○○自中華民國一一○年九月二十三日上午十一時起開始
更生程序。
命司法事務官進行本件更生程序。
　　理　由
一、按債務人對於金融機構負債務者，在聲請更生或清算前，應
    向最大債權金融機構請求協商債務清償方案，或向其住、居
    所地之法院或鄉、鎮、市、區調解委員會聲請債務清理之調
    解，消費者債務清理條例（下稱消債條例）第151條第1項定
    有明文。次按，債務人不能清償債務或有不能清償之虞，且
    無擔保或無優先權之債務總額未逾新臺幣（下同）12,000,0
    00元者，於法院裁定開始清算程序或宣告破產前，得向法院
    聲請更生；法院開始更生程序之裁定，應載明其年、月、日
    、時，並即時發生效力，消債條例第3條、第42條第1項、第
    45條第1項分別定有明文。又法院裁定開始更生或清算程序
    後，得命司法事務官進行更生或清算程序，必要時得選任律
    師、會計師或其他適當之自然人或法人一人為監督人或管理
    人，同條例第16條第1項亦有明文。
二、本件聲請意旨略以：
　　聲請人前有不能清償債務之情事，積欠債務總額共計新臺幣
    （下同）326,475元，聲請人前於本院向最大債權銀行即遠
    東國際商業銀行股份有限公司（下稱遠東銀行）進行債務前
    置調解，聲請人無能力負擔遠東銀行提供之還款方案，當庭
    聲請轉更生程序，以致前置調解不成立。為此，爰依消債條
    例請求裁定准許更生等語。
三、經查：
㈠、聲請人提出本件更生程序之聲請前，曾於本院向債權人聲請
    債務前致調解，惟債權人於調解期日未出庭，聲請人當庭聲
    請轉更生程序，以致前置調解不成立，此有調解程序筆錄附
    於本院110年度司消債調字第132號卷可佐，經核屬實，堪認
    聲請人已依消債條例之規定聲請前置協商未能成立。是以，
    本件聲請人所為本件更生聲請可否准許，即應綜衡聲請人之
    全部收支、信用、財產及勞力（技術）、年齡等狀況，審究
    其現況是否有不能清償債務或有不能清償之虞之情事而定。
㈡、關於聲請人之財產收入及支出部分：聲請人名下除有3筆團體
    保險、西元1999年出廠之汽車1輛外，別無其他財產，此有
    本院依職權調查聲請人之法務部—高額壽險資訊連結作業表
    及稅務電子閘門財產所得調件明細表等件附卷可憑（本院卷
    第21-24、29-30頁）；聲請人陳稱現從事鐵工，每月薪資24
    ,000元，沒有獎金，沒有領取任何社會補助，有訊問筆錄及
    聲請人提出之薪資明細附卷可佐（本院卷第47、147頁），
    本院即以聲請人每月收入24,000元，作為計算聲請人目前償
    債能力之依據；聲請人主張其每月生活必要支出為15,946元
    ，因離婚須單獨扶養1名未成年子女，每月扶養費用8,000元
    （調解卷第11頁）。惟按父母對於未成年子女之扶養義務，
    不因結婚經撤銷或離婚而受影響，民法第1116條之2規定甚
    明。是聲請人固與其前配偶約定由聲請人行使負擔未成年子
    女權利義務，然聲請人前配偶對於未成年子女仍應盡其扶養
    義務，聲請人並未舉證其前配偶之經濟狀況顯然低於聲請人
    甚多而應由聲請人負擔全部扶養義務，本院認兩人應平均分
    擔扶養費用。就聲請人所主張每月生活開銷之總額，仍不得
    高於行政院衛生福利部公告之110年度每人每月必要生活費
    用，包含扶養負擔1名未成年子女標準之一半即23,918元（1
    10年度每月最低生活費一覽表，見本院卷第149頁），則本
    件聲請人每月生活必要支出為23,918元，洵堪認定。
㈢、從而，聲請人主張無法負擔債務等語，以其每月收入約24,00
    0元，扣除每月必要生活支出23,918元觀之，雖餘82元可供
    清償，惟參以本件全體債權人之陳報，聲請人目前積欠之債
    務數額合計約933,595元，有債權人提出之陳報狀在卷可參
    （調解卷第49、53頁、本院卷第113、117頁），縱比照金融
    機構提供債務人最優惠還款方案180期、0利率核算，聲請人
    仍無力清償其所積欠之債務，更遑論聲請人現積欠之債務，
    其利息部分等仍持續增加中，堪認聲請人客觀上經濟狀況已
    有不能清償債務之情形，而有藉助更生制度調整其與債權人
    間之權利義務關係以重建其經濟生活之必要。
四、綜上所述，聲請人係一般消費者，其已達不能清償債務之程
    度，其中無擔保或無優先權之債務未逾12,000,000元，且未
    經法院裁定開始清算程序或宣告破產；又查無消債條例第6
    條第3項、第8條或第46條各款所定駁回更生聲請之事由存在
    ，則聲請人聲請更生，即應屬有據。本件聲請人聲請更生既
    經准許，併依上開規定命司法事務官進行本件更生程序，爰
    裁定如主文。至聲請人於更生程序開始後，應提出足以為債
    權人會議可決或經法院認為公允之更生方案以供採擇，而司
    法事務官於進行本件更生程序、協助債務人提出更生方案時
    ，亦應依債務人之薪資變化、社會常情及現實環境衡量債務
    人之償債能力，並酌留其生活上應變所需費用，進而協助債
    務人擬定允當之更生方案，始符消債條例重建債務人經濟生
    活之立法目的，附此敘明。
中　　華　　民　　國　　110 　年　　9 　　月　　23　　日
　　　　　　　　　民事第二庭　　法　官　林麗玉
以上正本係照原本作成。
本件不得抗告。
中　　華　　民　　國　　110 　年　　9 　　月　　23　　日
　　　　　　　　　　　　　　　　書記官　郭春慧